【裁判字號】    98,易,48
【裁判日期】    980527
【裁判案由】    恐嚇
【裁判全文】
臺灣嘉義地方法院刑事判決                98年度易字第48號
公  訴  人  臺灣嘉義地方法院檢察署檢察官
被      告  甲○○
上列被告因恐嚇案件，經檢察官聲請以簡易判決處刑（97年度偵
字第2852號），本院認不宜以簡易判決處刑，改依通常程序審理
，判決如下：
    主  文
甲○○無罪。
    理  由
一、按被告以外之人於審判外之言詞或書面陳述，除法律有規定
    者外，不得作為證據；又被告以外之人於審判外之陳述，雖
    不符合同法第159條之1至第159條之4之規定，但經當事人於
    審判程序同意作為證據，法院審酌該言詞陳述或書面陳述作
    成時之情況，認為適當者，亦得為證據。當事人、代理人或
    辯護人於法院調查證據時，知有第159條第1項不得為證據之
    情形，而未於言詞辯論終結前聲明異議者，視為有前項之同
    意，刑事訴訟法第159條第1項及第159條之5分別定有明文。
    查本件本判決下列所引之供述證據，雖屬傳聞證據，惟當事
    人於本院審判期日中表示無意見不予爭執，且迄至言詞辯論
    終結前亦未表示異議，本院審酌上開證據資料製作時之情況
    ，尚無違法不當，與本案待證事實間復具有相當之關聯性，
    且經本院於審理時逐一提示予被告表示意見，無礙於被告之
    彈劾詰問權，認為以之作為證據應屬適當，故依前開規定，
    逕依刑事訴訟法第159條之5規定，認前揭證據資料均有證據
    能力。
二、公訴意旨略以：被告甲○○因承攬興建位於嘉義縣朴子市○○段210地號「好居家」建案，為業主張憲文積欠工程款新
    台幣（下同）1,200萬元而無從取償。嗣悉詮程營造工程有
    限公司（下稱詮程公司）及丁○○有意承接該建案，遂於96
    年6月下旬某日，與詮程公司負責人乙○○、股東丙○○等
    人相約至嘉義市○○路528號丁○○經營之振發汽車商行協
    商解決。詎被告因要求乙○○、丁○○各支付800萬、400萬
    以承接該案，惟未獲乙○○及丁○○接受，竟基於恐嚇之犯
    意，當場對乙○○、丁○○恫嚇稱：須於7月2日前支付，否
    則一切後果自行負責等語，以加害生命、身體之事恐嚇，致
    乙○○、丁○○心生畏懼，而生危害於安全。因認被告涉犯
    刑法第305條之恐嚇危害安全罪嫌。
三、按犯罪事實應依證據認定之，無證據不得認定其犯罪事實，
    又不能證明被告犯罪或其行為不罰者，應諭知無罪之判決，
    刑事訴訟法第154條第2項及第301條第1項分別定有明文。至
    於認定犯罪事實，所憑之證據，雖不以直接證據為限，間接
    證據亦包括在內，然無論直接或間接證據，其為訴訟上之證
    明，須於通常一般之人均不致於有所懷疑，而得確信其為真
    實之程度者，始得據之為有罪之認定，倘其證明尚未達到此
    一程度，而有合理性懷疑之存在時，即無從為有罪之認定，
    根據「罪證有疑，利於被告」之證據法則，即不得遽為不利
    於被告之認定，最高法院76年臺上字第4986號判例意旨可為
    參照；再犯罪事實之認定，應憑真實之證據，倘證據是否真
    實尚欠明顯，自難以擬制推測之方法，為其判斷之基礎；而
    認定犯罪事實之證據係指足以認定被告確有犯罪行為之積極
    證據而言，該項證據自須適合於被告犯罪事實之認定，始得
    採為斷罪資料，最高法院亦著有40年臺上字第86號、53年臺
    上字第656號、29年上字第3105號判例意旨可資參照。另刑
    法第305條恐嚇危害安全罪之成立，須被害人因加害人惡害
    之通知心生畏懼，而有不安全之感覺為要件（最高法院27年
    4月17日刑庭決議參照），故若被害人並未因之而生畏怖，
    即不足對其致生安全上之危險，尚難以該罪相繩，亦為當然
    之理。
四、公訴意旨認被告涉犯刑法第305條之恐嚇危害安全罪嫌，無
    非係以被害人乙○○、丁○○之指述及證人丙○○、胡明洲
    之證述為據。訊據被告甲○○固坦承「好居家」建案之建物
    為其所蓋，惟堅決否認有何恐嚇犯行，辯稱：被害人丁○○
    、乙○○是何等人物，伊如何敢恐嚇他們？伊未說過後果自
    行負責的話等語。
五、本院查：
(一)被告甲○○因承攬興建位於嘉義縣朴子市○○段210地號「
    好居家」建案，與該建案之業主張憲文間有工程款之糾紛而
    要求有意承接該建案證人丁○○及詮程公司負責人乙○○須
    給付1,200萬元之工程款等情，業據被告甲○○於調查局、
    本院準備程序時供承在卷（見調查局卷第2頁、本院卷第11
    頁），核與證人乙○○、詮程公司之顧問丙○○、胡明洲、
    丁○○於調查局時之證述大致相符（見調查局卷第6至12頁
    、第18、19頁），復有被告所傳真予證人丙○○之協議書1
    紙附卷可稽（見調查局卷第23頁），即堪認定。
(二)又於96年6月下旬某日，被告與詮程公司負責人乙○○、證
    人丙○○、胡明洲等人相約至嘉義市○○路528號丁○○經
    營之振發汽車商行協商解決上開1,200萬元工程款糾紛等情
    ，業據證人乙○○於調查局、偵訊時，及證人丙○○、胡明
    洲、丁○○於調查局時之證述綦詳（見調查局卷第6至12頁
    、第18、19頁；偵卷第17頁）。被告雖於本院準備程序辯稱
    伊未於96年6月間去丁○○經營之振發汽車商行云云，然其
    於本院審理時另供稱：（問：96年6月下旬有無到振發商行
    ？）我96年整年幾乎每天去，因我都會去那裡向丁○○借錢
    ，丁○○或乙○○有叫我到振發商行談這件事，但日期忘了
    等語（見本院卷第71頁），與其前揭於準備程序時之供述業
    有出入不同，參以被告亦不否認證人丁○○或乙○○有叫伊
    至振發汽車商行協商上開1,200萬元工程款糾紛之事，且96
    年整年幾乎每天去等情，堪認上開事實為真。
(三)證人丙○○、胡明洲固於調查局時，及證人丁○○固於調查
    局、偵訊時均證稱：被告要求證人即詮程公司負責人乙○○
    ，及證人丁○○於96年7月2日前分別拿出800萬元、400萬元
    解決上開1,200萬元工程款糾紛，否則一切後果自負（見調
    查局卷第8-1、10-1、19頁；偵卷第22頁）。然查「一切後
    果自負」一語，其語意上並無必然涉及加害生命、身體、自
    由、名譽、財產之事，且亦不排除被告經由正當法律程序如
    民事訴訟等手段令證人乙○○、丁○○承擔拒絕給付上開工
    程款之後果，故單憑被告該句用語，尚難遽認有何恐嚇行為
    。矧本案緣起詮程公司之行政助理人員楊姝琳於96年7月4日
    至法務部調查局嘉義縣調查站檢舉雲林縣溪口鄉代表王溪岸
    暴力討債，當時並未提及被告於96年6月下旬有何恐嚇證人
    乙○○、丁○○之事（見調查卷第4、5頁），迄至96年9月1
    8日證人乙○○方至調查局製作筆錄，檢舉被告有前揭所謂
    恐嚇情事（見調查卷第6頁），至證人丁○○更係於案發近1
    年後，於97年4月7日經由調查局通知而被動至該局製作筆錄
    證稱被告前揭恐嚇情事（見調查卷第18頁），果若渠等2人
    聽聞被告表明「一切後果自負」即心生畏懼，何以未及時報
    警尋求保護？參以證人乙○○、丁○○對被告前揭於96年7
    月2日前給付工程款要求，均未予置理，益徵渠等2人並未因
    被告上開言語而有所畏懼不安，自與刑法第305條恐嚇危害
    安全罪之要件有所不符而難以該罪相繩。
(四)另證人丙○○、乙○○於本院審理時雖證稱：96年6月下旬
    於振發汽車商行，被告除說後果自負外，另表示要將蓋好的
    房子砸毀云云（見本院卷第59、65頁）。然證人丙○○於調
    查局時僅證稱被告係表示「後果自行負責」（見調查卷第8
    頁），另證人乙○○於調查局、偵訊時均未提及被告於96年
    6月下旬曾對其恫稱要砸毀蓋好之建物等語（見調查卷第6、
    7、11頁；偵卷第第17、18頁），參以證人胡明洲於調查局
    時，及證人丁○○於調查局、偵訊時之證述，亦均無被告案
    發當時另恫稱要將蓋好建物砸毀等語，是渠等2人於本院審
    理時之證述，其真實性已顯可疑，況「好居家」建案之建物
    既為被告所蓋建，對於該建物本即有法定抵押權（民法第51
    3條規定參照），於上開建物未經定作人驗收之前，若予以
    砸毀，必將不利被告對於工程款之請求，故衡情被告當不致
    於以砸毀自己蓋建之建物，威脅證人乙○○、丁○○給付工
    程款，益徵證人丙○○、乙○○前揭於本院審理時之證述與
    常情有悖，而難憑採。至「好居家」工地17戶房屋大門及外
    牆柱子雖遭人毀損，然並無任何證據證明與被告有關，故此
    部分另經臺灣嘉義地方法院檢察署以檢察官97年度偵字第28
    52號不起訴處分確定，是亦難據此為不利被告之認定至為灼
    然。
六、綜上所述，本件依公訴人所舉證據資料，尚難遽予認定被告
    有何以加害生命、身體、自由、名譽、財產之事，恐嚇證人
    乙○○、丁○○，及令渠等2人心生畏懼之情事。揆諸前揭
    法條規定及判例說明，即應為被告無罪之諭知，俾免冤抑。
    至公訴人補充理由書另以96年7月2日上午，被告夥同5、6名
    不詳姓名人士，至雲林縣水林鄉鄉民許益銘住處，接續伊上
    開恐嚇之犯意，囑咐王溪岸以被告之電話致電證人丙○○轉
    告證人乙○○及丁○○，必須在該日前分別支付800萬元及
    400 萬元，否則要找兄弟前往「好居家」工地砸毀房屋，接
    續以加害財產之事恐嚇，致證人乙○○及丁○○心生畏懼，
    而生危害於安全。然本案既經為無罪之諭知，此部分之事實
    本院自無從併予審理，附此敘明。
據上論斷，應依刑事訴訟法第452條、第301條第1項，判決如主
文。
本案經檢察官王輝興到庭執行職務。
中    華    民    國    98    年    5     月    27    日
                刑事第五庭    審判長法  官  蔡廷宜
                                    法  官  曾宏揚
                                    法  官  啟夫
以上正本證明與原本無異。
如不服本判決應於收受判決後10日內向本院提出上訴書狀，並應
敘述具體理由；其未敘述上訴理由者，應於上訴期間屆滿後20日
內向本院補提理由書（均須按他造當事人之人數附繕本）「切勿
逕送上級法院」。告訴人或被害人如對於本判決不服者，應具備
理由請求檢察官上訴，其上訴期間之計算係以檢察官收受判決正
本之日期為準。
中    華    民    國    98    年    5     月    27    日
                                    書記官  侯麗茹


司法院資訊處製作；財團法人民間司法改革基金會備份。
